【裁判字號】    99,交易,22
【裁判日期】    991229
【裁判案由】    過失傷害
【裁判全文】
福建金門地方法院刑事判決              99年度交易字第22號
公  訴  人  福建金門地方法院檢察署檢察官
被      告  陳宗璿
上列被告因過失傷害案件，經檢察官提起公訴（99年度調偵字第
61號），被告於準備程序中就被訴事實為有罪之陳述，本院裁定
改依簡式審判程序審理，並判決如下：
    主  文
陳宗璿因過失傷害人，處拘役貳拾日，如易科罰金，以新臺幣壹
仟元折算壹日。
    事  實
一、陳宗璿於民國99年5月4日上午7時50分許，駕駛車牌號碼
    WY-0891號自小客車，沿金門縣金城鎮○○路由西往東方向
    直行，行經設有禁止超車標線之金城鎮○○路2號金城鎮○
    ○○路段，本應注意在設有禁止超車標線之處所，不得超車
    ，而依當時天候晴、日間有自然光線、柏油路面乾燥無缺陷
    、無障礙物、視距良好，且依當時情形並無不能注意之情事
    ，竟疏未注意，貿然跨越道路中央之雙黃線即禁止超車線超
    越前車，適王世堂騎乘車牌號碼WZT-992號普通輕型機車，
    自金城鎮○○街出發，繞行金城鎮公所前圓環欲左轉進入民
    生路，亦疏未注意汽車行駛至交岔路口左轉彎時，應行至交
    岔路口中心處左轉，並不得占用來車道搶先左轉，未達中心
    線即左轉，雙方閃避不及，陳宗璿所駕駛之前開自小客車左
    前車頭撞擊王世堂所騎乘前開機車之機車左前車頭，王世堂
    因而人車倒地，並受有左下肢擦傷併撕裂傷之傷害。陳宗璿
    於肇事後，在有偵查犯罪權限之公務員發覺其犯罪前，即向
    據報前來現場處理車禍事宜之員警自首其為肇事者，並接受
    裁判。
二、案經王世堂訴由金門縣警察局金城分局報告福建金門地方法
    院檢察署檢察官偵查起訴。
    理  由
一、本件被告陳宗璿所犯非死刑、無期徒刑、最輕本刑為3年以
    上有期徒刑之罪，或高等法院管轄第一審之案件，被告於本
    院準備程序中，就被訴事實為有罪之陳述，經告以簡式審判
    程序之旨，並聽取檢察官及被告之意見後，本院裁定依簡式
    審判程序進行審理；是本件之證據調查，依刑事訴訟法第
    273條之2規定，不受同法第159條第1項、第161條之2、第
    161條之3、第163條之1及第164條至第170條規定之限制，合
    先敘明。
二、訊據被告陳宗璿對上開犯罪事實坦承不諱，核與告訴人即被
    害人王世堂於警詢中指訴之情節大致相符，復有衛生署金
    門醫院診斷證明書、道路交通事故現場圖、酒精測定紀錄表
    、道路交通事故調查報告表(一)、(二)、道路交通事故肇事
    人自首情形紀錄表、道路交通事故當事人登記聯單、受理刑
    事案件報案三聯單及現場照片6張在卷可稽，足認被告上揭
    自白與事實相符，堪予採信。
三、按汽車在設有禁止超車標線之處所不得超車，道路交通安全
    規則第101條第1項第2款定有明文。而當時天候晴、日間有
    自然光線、柏油路面乾燥無缺陷、無障礙物、視距良好，且
    依當時情形並無不能注意之情事，有上開道路交通事故調查
    報告表在卷足稽，被告竟仍疏未注意而貿然在前述設有禁止
    超車標線路段超車，肇致本件事故，並使告訴人受有前開傷
    害，其駕駛行為顯有過失至明。又告訴人所受上開傷害既係
    因被告之過失所致，被告之過失行為與告訴人之傷害結果間
    ，自有相當因果關係。而本件經送請福建省金門縣車輛行車
    事故鑑定委員會鑑定結果，認：「一、陳宗璿駕駛自小客車
    在設有禁止超車標線（分向限制線）處所不得超車（同為肇
    事原因）。二、王世堂騎乘輕型機車，搶先左轉（同為肇事
    原因）。」，此有該委員會鑑定意見書一份存卷可考，亦同
    本院前揭認定。復按汽車行駛至交岔路口左轉彎時，應行至
    交岔路口中心處左轉，並不得占用來車道搶先左轉，道路交
    通安全規則第102條第1項第5款另定有明文，告訴人騎乘機
    車，本應注意不得搶先左轉，竟疏未注意，對此事故發生亦
    與有過失，亦經上開鑑定委員會鑑定在案，惟此僅為民事過
    失相抵之問題，仍不能以此解免被告之過失罪責，附此敘明
    。綜上所述，本件事證已臻明確，被告犯行洵堪認定，應予
    依法論科。
四、核被告所為，係犯刑法第284條第1項前段之過失傷害罪。又
    被告於肇事後，於有偵查犯罪職務之警員前往醫院處理時，
    即向據報前來尚不知何人犯罪之警員表示肇事，並願接受裁
    判等情，有前揭道路交通事故肇事人自首情形紀錄表1紙在
    卷可稽，嗣並接受裁判，符合自首之規定，爰依刑法第62條
    前段之規定減輕其刑。爰審酌被告並無前科，有臺灣高等法
    院被告前案紀錄表1紙在卷可稽，素行良好，其自述教育程
    度為高職畢業，現於金城鎮公所擔任臨時工，一天收入新臺
    幣（下同）800元，一月工作22天，每月收入約17,000元；
    雖因一時貪快於設有禁止超車標線處所超車肇致本件車禍事
    故而使告訴人受有上開傷害，惟告訴人就本件事故之發生亦
    同有過失等生活狀況、智識程度、犯罪情節、所造成損害，
    及其雖始終坦承罪行，然迄未與告訴人達成和解之犯後態度
    等一切情狀，量處如主文所示之刑，並諭知易科罰金之折算
    標準。
據上論斷，應依刑事訴訟法第273條之1第1項、第299條第1項前
段，刑法第284條第1項前段、第41條第1項前段，刑法施行法第1
條之1第1項、第2項前段，判決如主文。
本案經檢察官張漢森到庭執行職務。
中    華    民    國    99    年    12    月    29    日
                  刑事庭  法  官   許嘉容
以上正本證明與原本無異。
如不服本判決，應於判決送達後10日內向本院提出上訴書狀。
                          書記官   徐佩鈴
中    華    民    國    99    年    12    月    29    日
本案論罪科刑法條：
中華民國刑法第284條
因過失傷害人者，處6月以下有期徒刑、拘役或5百元以下罰金，
致重傷者，處1年以下有期徒刑、拘役或5百元以下罰金。
從事業務之人，因業務上之過失傷害人者，處1年以下有期徒刑
、拘役或1千元以下罰金，致重傷者，處3年以下有期徒刑、拘役
或2千元以下罰金。

司法院資訊處製作；財團法人民間司法改革基金會備份。
